【裁判字號】    99,交易,390
【裁判日期】    990812
【裁判案由】    過失傷害
【裁判全文】
臺灣板橋地方法院刑事判決             99年度交易字第390號
公  訴  人  臺灣板橋地方法院檢察署檢察官
被      告  乙○○
上列被告因過失傷害案件，經檢察官提起公訴（99年度偵字第16
29號），本院判決如下：
    主  文
乙○○因過失傷害人，處拘役拾日，如易科罰金，以新臺幣壹
仟元折算壹日。
    事  實
一、乙○○於民國98年5 月24日下午6 時40分許，徒步自臺北縣
    中和市○○街上某停車場走出，行經該路段與新生街264 巷
    口時，本應注意行人穿越道路，在未設行人穿越設施，亦非
    禁止穿越之路段穿越道路時，應注意左右無來車，始可小心
    迅速穿越，而依當時天候晴、路面乾燥、無缺陷且無障礙物
    ，視距良好，並無不能注意之情形，竟疏未注意左右無來車
    即穿越道路，適有未注意車前狀況之林昭榮騎乘車牌號碼PN
    U －992 號重型機車，沿臺北縣中和市○○街往民樂路方向
    行駛至該處，林昭榮為閃避在其前方之乙○○而緊急煞車，
    卻失控滑行倒地，林昭榮所騎乘上開機車因滑行而擦撞到乙
    ○○，林昭榮則因而受有右手肘及前臂鈍挫傷、臉部及四肢
    擦挫傷之傷害。乙○○於上開肇事後，在未被有偵查權之機
    關或公務員發覺前，向到場處理之警員主動陳述上開肇事之
    經過，並於事後接受裁判。
二、案經林昭榮訴由臺灣板橋地方法院檢察署檢察官偵查起訴。
    理  由
一、按刑事訴訟法第159 條第1 項雖規定，被告以外之人於審判
    外之言詞或書面陳述，除法律有規定外，不得作為證據。惟
    同法第159 條之5 第1 、2 項已規定，經當事人於審判程序
    同意作為證據，法院審酌該言詞陳述或書面陳述作成時之情
    況，認為適當者，亦得為證據。當事人、代理人或辯護人於
    法院調查證據時，知有第159 條第1 項不得為證據之情形，
    而未於言詞辯論終結前聲明異議者，視為有前項之同意（指
    同條第1 項之同意作為證據），此乃第159 條第1 項所容許
    ，得作為證據之例外規定之一。經查，本案被告乙○○及檢
    察官於言詞辯論終結前，均未就本院所調查之證據主張有刑
    事訴訟法第159 條第1 項不得為證據之情形，本院復審酌各
    該證據作成時並無違法及證明力明顯過低之瑕疵等情況，認
    為適當，是本案經調查之證據均有證據能力，合先敘明。
二、訊據被告固坦承其於上揭時間，徒步自臺北縣中和市○○街
    上某停車場走出，行經該路段與新生街264 巷口時要穿越道
    路時，適有告訴人林昭榮騎乘前開機車，沿臺北縣中和市○
    ○街往民樂路方向行駛至該處，為對其閃避而緊急煞車，卻
    失控滑行倒地，告訴人因而受有上述傷害等情不諱，惟矢口
    否認有何過失傷害犯行，並辯稱：當伊過馬路時，告訴人因
    要超越過其前方的計程車，而逆向行駛，伊有閃避，但告訴
    人已經無法閃避，伊即被該機車滑倒後撞到左腿，並因而倒
    地翻滾，左肩著地而有受傷，伊穿越道路時有先觀察左側來
    車，確認是沒有問題的，才會往前走，當伊走到中間，發現
    右側來車時，有注意右側來車的安全距離，卻突然聽到左側
    有來車聲，此時伊向後退，退到由其左往右行駛的車道中央
    ，此時已經閃避不及，告訴人之機車已經滑倒，伊看到該機
    車時，機車是逆向行駛已經距離我很近，伊根本無法閃避，
    而該機車滑倒後雖然位置不在逆向車道，但該機車行進時確
    實有逆向行駛；伊既已過馬路中間雙黃線位置後，即已經盡
    了注意左側來車之義務云云。經查：
(一)、被告於上揭時間，徒步自臺北縣中和市○○街上某停車場走
    出，行經該路段與新生街264 巷口時要穿越道路時，告訴人
    騎乘前開機車，沿臺北縣中和市○○街往民樂路方向行駛至
    該處，為對其閃避而緊急煞車，卻失控滑行倒地，告訴人因
    而受有前揭傷害等情，業據告訴人於偵訊及本院審理時指訴
    明確，亦為被告所不爭執，並有道路交通事故現場草圖、道
    路交通事故現場圖、道路交通事故調查報告表(一)、(二)各1 紙
    及照片26紙在卷可稽（臺灣板橋地方法院檢察署98年度他字
    第7639號第11至14頁、19至31頁），此部分事實，已堪認定
    。
(二)、雖被告以前詞置辯，惟按行人穿越道路，在未設有行人穿越
    道、人行天橋或人行地下道之行人穿越設施，亦非禁止穿越
    之路段穿越道路時，應注意左右無來車，始可小心迅速穿越
    ，道路安全規則第134 條第6 款定有明文。第查，觀諸卷附
    道路交通事故現場圖（見同上偵查卷12頁），依據證人即告
    訴人於本院審理時具結證稱：「（問：你在迴避行人時，你
    機車倒地的瞬間，當時是倒在你自己的車道還是對向來車車
    道？）我機車的面向新生0033燈桿（如現場圖所載），我機
    車倒地的地點剛好在兩車道的中間一半一半。也就是我向警
    察陳述被告當時所站立的位置，我一閃過他後就翻車倒地了
    。」等語明確（見本院卷第28頁反面）；又告訴人所騎乘之
    上開機車倒地後，有在肇事路段地面上有造成斷續狀刮地痕
    ，而該刮地痕之起始點係位於新生街往民樂路方向之車道上
    ，距離分隔對向車道的雙黃實線尚有約0.7 公尺，且該斷續
    狀刮地痕所延伸的長度約有7.1 公尺以上，其終點則位於對
    向車道（即新生街往連城路方向），距離雙黃實線約0.6 公
    尺，此有卷附道路交通事故現場圖可資佐證（見同上偵查卷
    12頁），則依據告訴人所述其機車倒地位置，及肇事路段地
    面留存之上述刮地痕延伸長度暨走向予以綜合研判，足認告
    訴人於肇事前係在其行向車道上正常行駛，並未逆向行駛。
    是以，被告辯稱伊於本件肇事當時已穿越道路路段中間，已
    盡應注意左側來車之義務，是告訴人逆向行駛云云，係與事
    實不符，應係臨訟避就之詞，尚無足採為憑信。是以，應認
    被告身為行人，於上揭時地，穿越未設有穿越設施，亦非禁
    止穿越之路段穿越道路時，並未盡注意左右無來車之義務。
(三)、依肇事當時天候晴、路面乾燥、無缺陷且無障礙物，視距良
    好，有卷附道路交通事故調查報告表(一)可參（見同上偵查卷
    第14頁），故被告在客觀上並無不能注意之情形，則被告於
    上揭時地穿越道路，應注意並能注意而不注意左側來車，以
    致肇事，被告之行為自有過失，況本件經送台灣省臺北縣區
    車輛行車事故鑑定委員會鑑定結果，亦持相同見解，有該委
    員會99年3 月10日鑑定意見書及臺灣省車輛行車事故覆議鑑
    定委員會99年5 月4 日函各1 紙在卷可稽（見同署99年度偵
    字第1629號偵查卷第7 至8 頁、第18頁），益證被告確有過
    失。而告訴人既堅稱：伊係在距離事發地點還有幾十公尺處
    ，即已超越在其前方的那輛計程車及一輛載著曬衣竿的機車
    ，於本件事故發生前，在其機車前方並無車輛等語（見本院
    卷第27頁反面及28頁），由此可知告訴人於本件事故發生時
    ，其車前並無障礙物，視距應屬良好，並無不能注意之情形
    ，則其竟未能注意車前狀況，顯亦有過失，且前述鑑定委員
    會及覆議鑑定委員會亦認定其同為肇事原因（詳參上述鑑定
    意見書及覆議鑑定函覆），惟告訴人之過失既與被告之過失
    併合而為肇事之原因，被告之刑責自不能因此相抵獲得減免
    ，僅可供量刑之斟酌而已。又告訴人受有右手肘及前臂鈍挫
    傷、臉部及四肢擦挫傷之傷害乙節，有行政院衛生署雙和醫
    院98年5 月24日診斷證明書（乙種）1 紙在卷足資佐證（見
    同署98年度他字第7639號偵查卷第4-1 頁）。又被告之過失
    行為與告訴人所受傷害間復具有相當因果關係，本案事證明
    確，被告犯行堪以認定。
三、核被告所為，係犯刑法第284 條第1 項之過失傷害罪。被告
    於犯罪未被有偵查權之機關或公務員發覺前，在到場處理之
    員警到場時在場，並當場承認為肇事人，有臺北縣政府警察
    局中和二分局道路交通事故肇事人自首情形紀錄表在卷可考
    （見偵查卷第33頁），足認被告對於未發覺之罪自首而接受
    裁判，符合自首要件，爰依刑法第62條前段規定減輕其刑。
    爰審酌被告過失程度之輕重，及告訴人與有過失之程度，及
    本件犯罪手段、對告訴人所生身體上之損害程度，及被告犯
    罪後否認犯行，並未與告訴人就上開傷害部分達成和解，賠
    償告訴人損失等一切情狀，量處如主文所示之刑，並諭知易
    科罰金之折算標準，以示懲儆。
據上論斷，應依刑事訴訟法第299 條第1 項前段，刑法第284 條
第1項、第62條前段、第41條第1項前段，刑法施行法第1條之1第
1項前段、第2項，判決如主文。
本案經檢察官甲○○到庭執行職務。
中    華    民    國    99    年    8     月    12    日
                  交通法庭  法  官  林淑婷
上列正本證明與原本無異
如不服本判決，應於送達後十日內，向本院提出上訴書狀，並應
敘述具體理由；其未敘述上訴理由者，應於上訴期間屆滿後二十
日內向本院補提理由書（均須按他造當事人之人數附繕本）「切
勿逕送上級法院」。
                            書記官  莊川億
中    華    民    國    99    年    8     月    16    日
附錄本案論罪科刑法條全文
中華民國刑法第284條第1項
（過失傷害罪）
因過失傷害人者，處六月以下有期徒刑、拘役或五百元以下罰金
，致重傷者，處一年以下有期徒刑、拘役或五百元以下罰金。

司法院資訊處製作；財團法人民間司法改革基金會備份。
